【裁判字號】    98,苗小,39
【裁判日期】    980616
【裁判案由】    侵權行為損害賠償
【裁判全文】
臺灣苗栗地方法院民事小額判決          98年度苗小字第39號
原      告  富邦產物保險股份有限公司
法定代理人  乙○○
訴訟代理人  丙○○
被      告  甲○○
上列當事人間請求侵權行為損害賠償事件，本院於民國98年6 月
11日言詞辯論終結，判決如下：
    主  文
被告應給付原告新臺幣壹萬仟捌佰肆拾貳元，及自民國九十七
年十二月二十五日起至清償日止，按週年利率百分之五計算之利
息。
原告其餘之訴駁回。
訴訟費用新臺幣陸仟元由被告負擔新臺幣壹仟壹佰伍拾肆元，由
原告負擔新臺幣肆仟捌佰肆拾陸元。
本判決原告勝訴部分得假執行。
    事實及理由
一、原告起訴主張：被告於民國97年10月3 日14時58分許，駕駛
    車牌號碼：JM-7110 號自小客車，沿苗栗線後龍鎮○○路由
    東往西方向行駛，行經中山路與中華路交叉路口時，因支道
    車未讓幹道車先行之過失，不慎撞擊訴外人林永峰所駕駛、
    豪友公司所有之車牌號碼：8030-MY 號自小貨車（下稱系爭
    自小貨車），上開交通事故經苗栗縣警察局竹南分局後龍分
    駐所員警處理在案。嗣豪友公司將原告承保之系爭自小貨車
    送往汽車修理廠修復，支出零件費用新臺幣（下同）39,000
    元、工資費用33,000元，合計72,000元，原告已依保險契約
    全數賠付豪友公司，自得依保險法第53條第1 項規定、侵權
    行為之法律關係代位向被告求償。並聲明：被告應給付原告
    72,000元，及自起訴狀繕本送達被告之翌日起至清償日止，
    按週年利率百分之5 計算之利息。
二、被告則以：車牌號碼：JM-7110 號自小客車係太原氣體公司
    所有。當時號誌損壞，完全沒有作用，林永峰駕駛之系爭自
    小貨車超速行駛，且左方車應讓右方車先行。對原告所提單
    據有意見，如果不是車禍造成之修理費用，不應由被告負擔
    等語，資為抗辯。並聲明：原告之訴駁回。
三、按因故意或過失，不法侵害他人之權利者，負損害賠償責任
    ；汽車、機車或其他非依軌道行駛之動力車輛，在使用中加
    損害於他人者，駕駛人應賠償因此所生之損害，民法第184
    條第1 項前段、第191 條之2 前段分別著有規定。又按行經
    無號誌之交岔路口時，應減速慢行，作隨時停車之準備，道
    路交通安全規則第93條第1 項第2 款規定明確。本件肇事交
    叉路口設有行車管制號誌，但於事故發生時交通號誌故障不
    亮，有本院依職權向苗栗縣竹南分局調取之道路交通事故現
    場圖、道路交通事故調查報告表可稽（見卷第56、57頁），
    對行車用路人而言即成無號誌之交岔路口，是被告駕駛車牌
    號碼：JM-7110 號自小客車行經該路段時，自應依上揭規定
    減速慢行，作隨時停車之準備，竟未予注意，致煞避不及而
    與系爭自小貨車發生撞擊，其顯有違反上揭規定之過失甚明
    ，依上開規定，被告自應就系爭自小貨車之損害負賠償責任
    。至原告雖稱：被告有支道車未讓幹道車先行之過失等語，
    惟經臺灣省竹苗區車輛行車事故鑑定委員會派員至肇事現場
    勘查，並無區○○○○道之標誌或標線，且中華路、中山路
    行向入口端之車道數均為一個車道，有該鑑定委員會鑑定意
    見書可考（見卷第81頁），故肇事路段並無區分何者為支、
    幹道，原告就此主張，尚非可採。
四、再按不法毀損他人之物者，被害人得請求賠償其物因毀損所
    減少之價額，民法第196 條定有明文。復按物被毀損時，被
    害人除得依民法第196 條請求賠償外，並不排除民法第213
    條至第215 條之適用。依民法第196 條請求賠償物被毀損所
    減少之價額，得以修復費用為估定之標準，惟修理材料以新
    品換舊品應予折舊（最高法院77年第9 次民事庭會議決議參
    照）。系爭車輛因車禍受損所支出之車損修理費用中，零件
    費用為39,000元，又系爭車輛係於95年5 月18日領照使用，
    有行車執照影本在卷可憑（見卷第33頁），迄車禍時即97年
    10月3 日止，實際使用日數為2 年4 月15日，依上揭說明，
    以新品換舊品而更換之零件，即應予折舊，而依行政院（79
    ）財字第0670號、台（45）財字第4180號令所頒之「固定資
    產耐用年數表」及「固定資產折舊率表」之規定，系爭車輛
    之耐用年限為5 年，再依財政部（58）如財稅發字第1083號
    發布之固定資產折舊採定率遞減法之計算方法，其每年應折
    舊千分之369 ，又參酌「營利事業所得稅結算申報查核準則
    」第95條第8 項規定，固定資產折舊採用定率遞減法，以1
    年為計算單位，其使用期間未滿1 年者，按實際使用月數相
    當於全年之比例計算之，不滿1 月者，以月計，是上開零件
    費用39,000元，其折舊金額為25,859元【第1 年折舊：39,0
    00×0.369 ＝14,391，第2 年折舊：（39,000－14,391）×
    0.369 ≒9,081 （元以下四捨五入，下同）。第3 年折舊：
    （39,000－14,391－9,081） ×0.369 ×5/12≒2,387 。14
    ,391 ＋9,081＋2,387 ＝25,859】應予扣除，故原告得向被
    告主張系爭車輛之修復費用零件部分為13,141元（39,000－
    25,859＝13,141），另工資費用為33,000元，合計為46,141
    元。另被告所辯：對原告所提單據有意見等語，惟原告就所
    支出之修復費用業已提出相關商行出具之發票為證（見卷第
    38至40頁），而詳繹其相關細目亦無明顯不合理之處，是被
    告以此為辯，並不可採。
五、惟按損害之發生或擴大，被害人與有過失者，法院得減輕賠
    償金額，或免除之，民法第217 條第1 項著有規定。此項規
    定之目的，在謀求加害人與被害人間之公平，故在裁判上法
    院得以職權減輕或免除之（最高法院85年台上字第1756號判
    例參照）。另按行車速度，依速限標誌或標線之規定，無速
    限標誌或標線者，行車時速不得超過50公里；汽車行駛至交
    岔路口，未設標誌、標線或號誌劃分幹、支線道且車道數相
    同時，如同為直行車或轉彎車者，左方車應暫停讓右方車先
    行，道路交通安全規則第93條第1 項第1 款、第102 條第1
    項第2 款分別規定甚明。被告就本件事故之發生固有過失，
    已如前述，而經臺灣省竹苗區車輛行車事故鑑定委員會派員
    至肇事現場勘查，並無設置速限標誌，有該鑑定委員會鑑定
    意見書可考（見卷第81頁），故依上規定，行車時速不得超
    過50公里，惟林永峰於事故發生時行車時速竟達50至60公里
    ，此經林永峰所自承，有交通事故調查筆錄可參（見卷第61
    頁），林永峰顯有超速行駛之過失，又兩造行經肇事路口時
    ，皆為直行車，而林永峰為左方車，卻未暫停讓被告駕駛之
    右方車先行，亦有違反上揭規定之過失，而該等過失與損害
    之發生顯有因果關係，是本件應有與有過失法則之適用。爰
    審酌被告駕車行經無號誌之交岔路口時，未減速慢行，林永
    峰則超速行駛，且未讓右方車先行，可認林永峰就本件事故
    之發生原因力較重，應負10分之7 之過失責任，被告則應負
    10分之3 之過失責任，故被告應賠償豪友公司之金額應減為
    13,842元【46,141×（1 －70%） ≒13,842】。
六、末按被保險人因保險人應負保險責任之損失發生，而對於第
    三人有損失賠償請求權者，保險人得於給付賠償金額後，代
    位行使被保險人對於第三人之請求權；但其所請求之數額，
    以不逾賠償金額為限，保險法第53條第1 項定有明文。原告
    既已為72,000元之保險給付，參諸上開規定，在此範圍內豪
    友公司對被告之13,842元侵權行為損害賠償請求權即法定移
    轉於原告。從而，原告依侵權行為之法律關係，請求被告應
    給付原告13,842元，及自起訴狀繕本送達被告之翌日即97年
    12月25日起至清償日止，按週年利率百分之5 計算之法定遲
    延利息，為有理由，應予准許，逾此部分之請求，則屬無據
    ，應予駁回。
七、本件係訴訟標的金額在100,000 元以下之民事小額訴訟，是
    本院為被告敗訴判決部分，應依民事訴訟法第436 條之20規
    定，依職權宣告假執行。
八、本件事證已臻明確，兩造其餘攻防方法及所提證據，業經審
    酌，核與本件判決結果無影響，爰不逐一論述，併此敘明。
九、據上論結，本件原告之訴為一部有理由，一部無理由，依民
    事訴訟法第436 條之23、第436 條第2 項、第79條、第436
    條之20，判決如主文。
中    華    民    國    98    年    6     月    16    日
                  苗栗簡易庭法  官  張 文 毓
以上正本係照原本作成。
如不服本判決，應於判決送達後20日內，以判決違背法令為理由
，向本院提出上訴狀並表明上訴理由，及須按他造當事人之人數
附繕本。上訴理由應表明：
  一、原判決所違背之法令及其具體內容。
  二、依訴訟資料可認為原判決有違背法令之具體事實。
如未表明上訴理由者，應於上訴後20日內向本院提出上訴理由。
當事人如對本件訴訟內容有所疑義，得聲請閱卷。
                            書記官  張 宏 賓
中    華    民    國    98    年    6     月    16    日
訴訟費用計算書：
1.裁判費：1,000元
2.鑑定費：3,000元
3.覆議費：2,000元
共計：6,000元

司法院資訊處製作；財團法人民間司法改革基金會備份。
